【裁判字號】    90,交訴,2
【裁判日期】    900216
【裁判案由】    業務過失致死
【裁判全文】
臺灣花蓮地方法院刑事判決                              九十年度交訴字第二號
    公  訴  人  臺灣花蓮地方法院檢察署檢察官
    被      告  甲○○
右列被告因業務過失致死案件，經檢察官提起公訴（八十九年度偵字第三二０二號）
，本院判決如左：
    主  文
甲○○從事業務之人，因業務上之過失致人於死，處有期徒刑肆月。如易科罰金，以
參佰元折算壹日。緩刑貳年。
    事  實
一、甲○○係鉅邦電腦科技企業社（以下簡稱：鉅邦企業社）之員工，擔任鉅邦企業
    社之送貨員，為從事駕駛業務之人。於民國（下同）八十九年五月三日晚間十九
    時許，其駕駛鉅邦企業社所有車號Ｌ二－四九五一號自用小客貨車送貨，從太魯
    閣往花蓮市區由北往南方向行駛，途經花蓮市○○路二十九號榮民之家前之化道
    路交叉路口處，本應注意車前狀況，並隨時採取必要之安全措施，及汽車行近行
    人穿越道前，應減速慢行，遇有行人穿越時，無論有無交通警察指揮或號誌指示
    ，均應暫停讓行人先行通過，而依當時天氣雖陰雨，柏油路面濕潤，但夜間有照
    明，道路無缺陷，視距良好等情形以觀，並無不能注意情事，詎其竟能注意而疏
    未注意上揭交叉路口設有行人穿越道，應減速慢行，適遇有行人蕭德玉未遵守行
    人穿越馬路必須行走行人穿越道之規定，在上該交叉路口之行人穿越道前十六點
    五公尺處由西往東方向欲穿越花蓮市○○路之際，甲○○卻疏未注意車前狀況及
    暫停讓行人蕭德玉先行通過而貿然往前行駛，以致於上述地點撞及蕭德玉，致蕭
    德玉因本件車禍導致胸肋骨骨折引起心臟休克死亡。甲○○於肇事後隨即報警，
    並向到場處理之員警自首，坦承肇事並願接受審判。
二、案經甲○○自首及臺灣花蓮地方法院檢察署檢察官相驗後自動檢舉偵查起訴。
    理  由
一、右揭犯罪事實，業據被告甲○○迭於警訊、偵查及本院審理時坦承不諱，復有道
    路交通事故調查報告表二份及照片二十三張在卷可稽，而被害人蕭德玉確因本件
    車禍導致胸肋骨骨折引起心臟休克死亡，亦經檢察官督同法醫師相驗明確，製有
    勘驗筆錄、驗斷書、相驗屍體證明書附卷足憑。
二、按汽車行駛時，駕駛人應注意車前狀況，並隨時採取必要之安全措施；汽車行近
    行人穿越道前，應減速慢行，遇有行人穿越時，無論有無交通警察指揮或號誌指
    示，均應暫停讓行人先行通過，道路交通安全規則第九十四條第三項、第一百零
    三條分別定有明文。被告甲○○領有適當之駕駛執照，對上開規定應無不知之理
    ，其駕駛自應注意遵守，並依當時天氣雖陰雨，柏油路面濕潤，但夜間有照明，
    無缺陷及障礙物，視距良好等情況，並無不能注意之情事，竟疏未注意車前狀況
    及暫停讓行人先行通過，肇致被害人蕭德玉死亡，被告顯有過失，且被害人之死
    亡結果與被告之過失行為間，具有相當因果關係，本件事證明確，被告犯行洵堪
    認定，應予依法論科。
三、查被告甲○○係鉅邦企業社之送貨員，業經其供稱在卷，為從事駕駛業務之人。
    核其所為，係犯刑法第二百七十六條第二項業務過失致人於死罪。又被告於肇事
    後立即報警處理，坦承肇事並接受偵訊審判，有被告八十九年五月二十三日警訊
    筆錄在卷可按，核與自首之要件相符，應依刑法第六十二條前段，減輕其刑。再
    查，（一）行為後法律有變更者，適用裁判時之法律；但裁判前之法律有利於行
    為人者，適用最有利於行為人之法律，刑法第二條第一項定有明文。且如易服勞
    役、易科罰金等法令之變更，亦有刑法第二條第一項規定之適用（最高法院二十
    四年七月刑庭總會決議、最高法院二十九年度上字第五二五號判例參照）。（二
    ）經查，刑法第四十一條業於九十年一月四日修正，同年一月十日經總統公布實
    施，該條修正為：「犯最重本刑為五年以下有期徒刑之罪，而受六月以下有期徒
    刑或拘役之宣告，因身體、教育、職業、家庭之關係或因其他正當事由，執行顯
    有困難者，得以一元以上三元以下折算一日，易科罰金。但確因不執行所宣告之
    刑，難收矯正之效或難以維持法秩序者，不在此限。」「併合處罰之數罪，均有
    前項情形，其應執行之刑逾六月者，亦同」；較諸修正前刑法第四十一條規定：
    「犯最重本刑為三年以下有期徒刑以下之刑之罪，而受六月以下有期徒刑或拘役
    之宣告，因身體、教育、職業或家庭之關係，執行顯有困難者，得以一元以上三
    元以下折算一日，易科罰金」，就易科罰金部分，以新法對行為人較為有利，是
    依據前開說明，本案自應適用修正後之刑法第四十一條第一項前段規定，對被告
    諭知易科罰金之折算標準。爰審酌被告之犯罪動機、目的、駕車不注意相關交通
    安全規定，無視其他用路人之生命、財產安全，以致肇事，並剝奪被害人之生命
    法益，及被害人亦有未依規定穿越馬路未行走行人穿越道之過失，並被告已賠償
    被害人之損害，且已知其所錯並坦然面對審判，頗有悔意，惟終究不能彌補已剝
    奪被害人生命之缺憾等情，量處如主文所示之刑，並諭知易科罰金之折算標準。
    末查，被告前未曾受有期徒刑以上刑之宣告，此有台灣高等法院被告全國前案紀
    錄表一紙在卷可稽，因一時失慮，偶罹刑典，深具悔意，經此刑之宣告後，應知
    警惕而無再犯之虞，本院因認暫不執行其刑為當，予以宣告緩刑二年，用啟自新
    。
據上論斷，應依刑事訴訟法第二百九十九條第一項前段，刑法第二百七十六條第二項
、第六十二條前段、第二條第一項前段、修正後刑法第四十一條第一項前段、第七十
四條第一款，罰金罰緩提高標準條例第一條前段、第二條，判決如主文。
中        華      民      國    九  十    年      二      月    十六    日
                                臺灣花蓮地方法院刑事庭
                                    法  官  林  國  泰
右正本證明與原本無異。
如對本判決不服，應於送達後十日內，向本院提出上訴狀。（應抄附繕本）告訴人或
被害人如對於本判決不服者，應具備理由請求檢察官上訴，其上訴期間之計算係以檢
察官收受判決正本之日期為準。
                                    法院書記官
中        華      民      國    九  十    年      二      月   二十二   日
附錄本判決論罪之法律條文：
刑法第二百七十六條第二項：
從事業務之人，因業務上之過失犯前項之罪者，處五年以下有期徒刑或拘役，得併科
三千元以下罰金。


司法院資訊處製作；財團法人民間司法改革基金會備份。
